臺灣高等法院刑事判決
110年度交上訴字第96號
上訴人  臺灣新北地方檢察署檢察官
被  告  唐嘉鈺
                
              
              
上列上訴人因公共危險等案件，不服臺灣新北地方法院109年度
審交訴字第144號，中華民國110年3月15日第一審判決（起訴案
號：臺灣新北地方檢察署109年度調偵字第2195號）提起上訴，
判決如下：
    主  文
原判決關於過失傷害罪部分撤銷。
唐嘉鈺犯過失傷害罪，處有期徒刑叁月，如易科罰金，以新臺幣
壹仟元折算壹日。
其他上訴（肇事逃逸部分）駁回。
    理  由
一、本院審理結果，認原審以被告唐嘉鈺犯過失傷害罪，處拘役
    50日，如易科罰金，以新臺幣（下同）1千元折算1日；又犯
    肇事致人傷害逃逸罪，處有期徒刑7月，認事用法均無不當
    ，除過失傷害罪之量刑審酌外，應予維持並引用附件原判決
    記載之犯罪事實、證據及理由。　　
二、檢察官上訴意旨略以：交通事故之過失全在被告，告訴人無
    過失，且傷勢不輕，康復期漫長，被告與告訴人雖成立和解
    ，但被告並未依約履行，犯後態度不佳，原審量刑不當。
三、過失傷害部分撤銷改判之理由：
    原判決認定被告過失傷害事證明確，予以論罪科刑，認事用
    法均無違誤；然關於刑之審酌及宣告稍欠妥適：
(一)被告駕駛自小客車，轉彎時，應注意轉彎車應於轉彎前30公
    尺處顯示方向燈，並注意後方來車、讓直行車先行，依當時
    情狀並非不能注意，竟疏未注意，貿然右轉，致騎乘普通重
    型機車之告訴人李文凱閃煞不及碰撞，人車倒地，致左肩挫
    傷、左肩鎖骨關節脫臼。被告之過失行為與告訴人受傷結果
    具有相當因果關係。告訴人左肩鎖骨關節脫臼，非短期能痊
    癒康復，難認輕微。被告於偵查中2次調解均未到場，雖於
    原審終與告訴人成立調解；但至今未確實履行賠償，顯然被
    告只是藉由和解以達從輕量刑之目的，並未真摯悔悟。原審
    就過失傷害犯行，量處拘役50日，如易科罰金共5萬元，對
    於告訴人的確不公，難認衡平。檢察官依告訴人之請求上訴
    ，應認有理由，因此撤銷改判。
(二)審酌被告之過失程度、告訴人之傷勢，被告雖坦白認罪，與
    告訴人成立調解；但未履行給付，有原審調解筆錄及公務電
    話紀錄表可證，參酌被告之教育程度、生活狀況、前案紀錄
    、犯罪動機、目的及手段等情狀，認宜量處如主文第2項所
    示之刑，並諭知易科罰金折算標準。
四、肇事逃逸罪部分，維持原判決駁回上訴：　　
　　所犯肇事致人傷害逃逸罪，法定刑1年以上7年以下有期徒刑
    ，原審依大法官釋字第777號解釋意旨，引用刑法第59條減
    刑，判處有期徒刑7月，仍屬絕對拘禁式處遇刑。宣告刑7月
    有期徒刑與法定刑1年有期徒刑，既均為絕對式拘禁處遇刑
    ，兩者刑罰效益的差異不具顯著性。檢察官依告訴人請求上
    訴求為更重處刑，尚無應再加重刑罰事由，核無理由，應予
    駁回。
五、被告於審理期日未在監在押，經合法傳喚，無正當理由未到
    庭，不待陳述直接判決。
據上論斷，依刑事訴訟法第373條、第368條、第369條第1項前段
、第364條、第299條第1項前段、第371條，刑法第284條第1 項
前段、第41條第1項前段，刑法施行法第1條之1第1項、第2項前
段，判決如主文。
本案經檢察官徐世淵提起公訴，檢察官黃明絹提起上訴，檢察官
劉異海到庭執行職務。
中　　華　　民　　國　　110 　年　　8 　　月　　25　　日
    　　　　　　　　　刑事第二庭審判長法　官  周盈文
　　　　　　　    　　　　　　　　　  法　官  錢建榮
               　　　　　　　　　 　  法　官  郭豫珍
以上正本證明與原本無異。
過失傷害罪部分不得上訴。
其餘部分如不服本判決，應於收受送達後20日內向本院提出上訴
書狀，其未敘述上訴之理由者並得於提起上訴後20日內向本院補
提理由書（均須按他造當事人之人數附繕本）「切勿逕送上級法
院」。
                                      書記官  葉書豪
中　　華　　民　　國　　110 　年　　8 　　月　　25　　日
附錄：本案論罪科刑法條全文　　　　　　　　　　　　　　
中華民國刑法第284 條
因過失傷害人者，處1 年以下有期徒刑、拘役或10萬元以下罰金
；致重傷者，處3 年以下有期徒刑、拘役或30萬元以下罰金。　
　
附件：原判決
臺灣新北地方法院刑事判決　　　　　109年度審交訴字第144號
公　訴　人　臺灣新北地方檢察署檢察官
被　　　告　唐嘉鈺　
                   
                    
                    
上列被告因公共危險等案件，經檢察官提起公訴（109 年度調偵
字第2195號），被告於準備程序中就被訴事實為有罪之陳述，經
本院合議庭裁定改以簡式審判程序審理，判決如下：
    主  文
唐嘉鈺犯過失傷害罪，處拘役伍拾日，如易科罰金，以新臺幣壹
仟元折算壹日。又犯肇事致人傷害逃逸罪，處有期徒刑柒月。
    事實及理由
一、本案犯罪事實及證據，除犯罪事實一第7 行「是距良好」之
    記載，應更正為「視距良好」；證據部分應補充「被告唐嘉
    鈺於本院準備程序及審理中之自白」外，其餘均引用如附件
    檢察官起訴書之記載。
二、論罪科刑部分：
  ㈠核被告所為，係犯刑法第284 條前段之過失傷害罪及同法第1
    85 條之4 之肇事逃逸罪。被告所犯上開2 罪，犯意各別、
    行為互殊，應予分論併罰。
  ㈡按刑法第59條規定，犯罪之情狀顯可憫恕，認科以最低度刑
    仍嫌過重者，得酌量減輕其刑。被告所犯肇事致人傷害逃逸
    罪，其法定刑係1 年以上7 年以下有期徒刑，然同為肇事逃
    逸者，其原因動機不一，犯罪情節亦未必盡同，造成危害社
    會之程度自屬有異，法律科處此類犯罪，所設之法定最低本
    刑卻屬相同，且縱量處最低法定刑，仍無從依法易科罰金或
    易服社會勞動，可謂甚重。被告肇事後未對告訴人李文凱為
    適當救護即駕車離去，固有不該，惟考量被告本案之過失情
    節、告訴人傷勢及被告已坦承犯行之犯後態度，其因一時失
    慮，致罹重典，相較於其他肇事逃逸之行為人造成被害人嚴
    重傷害後猶否認犯行者，被告本案犯罪情節實屬較輕，再參
    酌司法院大釋字第777 號解釋意旨，為符合罪刑相當原則，
    依被告犯罪具體情狀觀之，屬情輕法重，縱宣告法定最低度
    之刑猶嫌過重，爰依刑法第59條之規定酌減其刑。
  ㈢爰審酌被告駕駛自用小客車，本應注意轉彎時應打方向燈，
    且應注意後方來車，並禮讓直行車先行，竟疏未注意及此，
    貿然向右轉彎，致生本件交通事故，使告訴人受有起訴書所
    載之傷勢，且肇事後駛離現場，致受傷之告訴人風險增加，
    所為應予非難，惟念被告犯後已坦承犯行，態度尚可；又被
    告雖與告訴人調解成立，然迄今仍未依約履行給付之犯後態
    度，此有本院調解筆錄及公務電話紀錄表在卷可佐，兼衡其
    個人戶籍資料查詢結果註記國中畢業之教育程度、生活狀況
    、素行、犯罪之動機、目的、手段、本件交通事故之肇事情
    形、告訴人所受傷勢等一切情狀，分別量處如主文所示之刑
    ，並就過失傷害部分諭知易科罰金之折算標準。
據上論斷，應依刑事訴訟法第273 條之1 第1 項、第299 條第1
項前段、第310 條之2 、第454 條第2 項，判決如主文。
本案經檢察官徐世淵偵查起訴，由檢察官黃明絹到庭執行職務。
中    華    民    國   110    年    3     月    15    日
                  刑事第二十三庭  法  官  龔書安
上列正本證明與原本無異。
如不服本判決，應於判決送達後20日內敘明上訴理由，向本院提
出上訴狀 (應附繕本) ，上訴於臺灣高等法院。其未敘述上訴理
由者，應於上訴期間屆滿後20日內向本院補提理由書「切勿逕送
上級法院」。
                                  書記官  方信琇
中　　華　　民　　國　 110　　年　　3 　　月　　15　　日
附錄本案論罪科刑法條全文：
中華民國刑法第284 條
因過失傷害人者，處1 年以下有期徒刑、拘役或10萬元以下罰金
；致重傷者，處3 年以下有期徒刑、拘役或30萬元以下罰金。

中華民國刑法第185 條之4
駕駛動力交通工具肇事，致人死傷而逃逸者，處1 年以上7 年以
下有期徒刑。
--------------------------------------------------------
附件：
臺灣新北地方檢察署檢察官起訴書
                                   109年度調偵字第2195號
    被　　　告　唐嘉鈺　
                        
                        
                        
上列被告因公共危險等案件，已經偵查終結，認應提起公訴，茲
將犯罪事實及證據並所犯法條分敘如下：
        犯罪事實
一、唐嘉鈺於民國109 年2 月5 日下午1 時許，駕駛車牌號碼00
    -0000 號自小客車，沿新北市新莊區中正路往三重方向行駛
    ，於同日下午1 時9 分行經新北市新莊區中正路與思源路口
    ，適李文凱騎乘車牌號碼000-0000號重機車，沿新北市新莊
    區中正路往三重方向行駛，亦行經上處。唐嘉鈺應注意轉彎
    車應於轉彎前30公尺處顯示右轉方向燈，並注意後方來車及
    應讓直行車先行，而依當時天候晴、日間自然光線、是距良
    好等情，客觀上並無不能注意之情事，疏未注意李文凱騎乘
    機車正直行欲通過上揭交岔路口之情，未顯示右轉方向燈即
    貿然由中正路右轉思源路，而李文凱見狀閃煞不及而撞上唐
    嘉鈺所駕駛自小客車後方倒地肇生車禍，致受有左肩挫傷及
    左肩鎖骨關節脫臼之傷害。詎唐嘉鈺知悉駕駛車輛肇事致他
    人受傷，竟基於肇事逃逸之犯意，於肇事後並未對李文凱為
    必要之救護措施，亦未報警處理或通知救護人員到場，復未
    徵得李文凱之同意及留下聯絡方式，逕自駕車離去；嗣警方
    據報到場處理，經調閱監視器錄影畫面，始循線查悉上情。
二、案經李文凱訴請新北市政府警察局新莊分局報告偵辦。
        證據並所犯法條
一、證據清單及待證事實：

編號 證據名稱　　　　　 待證事實　　　　　　 1 被告唐嘉鈺於警詢及偵查中之供述 坦認於上揭時間、地點因駕駛車輛右轉未顯示右轉方向燈導致車禍發生，而於車禍後並未留在現場之事實，惟矢口否認有何肇事逃逸之犯行，辯稱：伊當下想說應該是對方之責任，且有其他路人去幫他，伊才離開現場，沒有肇事逃逸之故意云云。 2 證人即告訴人李文凱於警詢及偵查中之證述 全部犯罪事實。 3 道路交通事故現場圖、道路交通事故調查報告表㈠、㈡、道路交通談話紀錄1份 、現場照片6 張、車損照片8 張及監視錄影翻攝照片13張 佐證全部犯罪事實。 4 臺北榮民總醫院診斷證明書、衛生福利部臺北醫院診斷證明書各1份 告訴人受有前揭傷害之事實。 5 新北市政府警察局舉發違反道路交通管理事件通知單1張 佐證被告肇事逃逸之犯罪事實。 


二、核被告唐嘉鈺所為，係犯刑法第284 前段過失傷害及同法第
    185 條之4 肇事逃逸罪嫌。又被告所為上揭2 罪，行為互殊
    ，請分論併罰。
三、依刑事訴訟法第251條第1項提起公訴。
    此　致
臺灣新北地方法院
中　　華　　民　　國　 109　　年　　8 　　月　　10　　日
                          檢　察　官　徐世淵
本件證明與原本無異
中　　華　　民　　國　 109　　年　  8  　 月　  25　　日
                          書　記　官　陳珊珊
附錄本案所犯法條全文
中華民國刑法第284條
因過失傷害人者，處 1 年以下有期徒刑、拘役或 10 萬元以下
罰金；致重傷者，處 3 年以下有期徒刑、拘役或 30 萬元以下
罰金。

中華民國刑法第185條之4
（肇事遺棄罪）
駕駛動力交通工具肇事，致人死傷而逃逸者，處 1 年以上 7 年
以下有期徒刑。